【裁判字號】    95,上訴,210
【裁判日期】    950428
【裁判案由】    違反毒品危害防制條例
【裁判全文】
臺灣高等法院高雄分院刑事判決         95年度上訴字第210號
上  訴  人
即  被  告  甲○
上列上訴人因違反毒品危害防制條例案件，不服臺灣高雄地方法
院94年度訴字第4191號中華民國94年12月26日第一審判決（起訴
案號：臺灣高雄地方法院檢察署94年度毒偵緝字第724 號），提
起上訴，暨移送併案審理（臺灣高雄地方法院檢察署95年度毒偵
字第1546號），本院判決如下：
    主  文
原判決撤銷。
甲○連續施用第一級毒品，累犯，處有期徒刑拾月；扣案海洛因
拾玖包（其中包合計淨重零點捌公克，空包裝重壹點零捌公
克；另拾陸包含袋合計毛重陸點陸伍公克）沒收銷燬之；扣案塑
膠杓子壹支、空夾鏈袋柒個，均沒收。又連續施用第二級毒品，
累犯，處有期徒刑陸月；扣案甲基安非他命柒包（其中陸包驗後
合計毛重玖點肆公克；另壹包驗後淨重零點壹捌公克）沒收銷燬
之；扣案玻璃吸食器壹支、空夾鏈袋柒個，均沒收。應執行有期
徒刑壹年貳月；扣案海洛因拾玖包（其中包合計淨重零點捌
公克，空包裝重壹點零捌公克；另拾陸包含袋合計毛重陸點陸伍
公克）、甲基安非他命柒包（其中陸包驗後合計毛重玖點肆公克
；另壹包驗後淨重零點壹捌公克）沒收銷燬之；扣案塑膠杓子壹
支、玻璃吸食器壹支、空夾鏈袋柒個，均沒收。
    事  實
一、甲○明前於民國89年間因違反肅清煙毒條例案件，經臺灣高
    雄地方法院判處有期徒刑4 月確定，於90年7 月21日執行完
    畢（於翌日出監）。又於87年、88年間均因施用毒品案件，
    經臺灣高雄地方法院裁定觀察勒戒，後均認無繼續施用毒品
    傾向，由臺灣高雄地方法院檢察署檢察官分別於87年10月1
    日以87年度偵字第21950 號、88年6 月4 日以88年度偵字第
    13139 號為不起訴處分確定。隨即再因施用毒品案件，經臺
    灣高雄地方法以88年度毒聲字第6838號裁定令入戒治處所施
    以強制戒治，於88年9 月29日入屏東戒治所強制戒治，後於
    89年3 月2 日停止強制戒治出監，並付保護管束，於89年9
    月16日保護管束期滿，視為強制戒治執行完畢。
二、甲○猶不知警惕，竟於上開強制戒治執行完畢後5 年內，再
    基於施用第一級毒品海洛因之概括犯意，自94年6 月間某日
    起至同年10月28日上午某時止，在高雄市○○區○○路771
    號12樓居處、高雄市○○區○○路75號「龍翔商務旅館」房
    間內等處，以將海洛因摻入香煙之方式，每三、四天施用一
    次，而連續施用第一級毒品海洛因多次。又另基於施用第二
    級毒品甲基安非他命之概括犯意，自94年6 月間某日起至同
    年10月28日上午某時止，在上開加昌路771 號12樓、「龍翔
    商務旅館」房間內等處，以將甲基安非他命置入玻璃球吸食
    器內以火燒烤之方式，每天施用一次，而連續施用第二級毒
    品甲基安非他命多次。嗣分別於：94年7 月19日下午8 時
    45分許，在高雄市○○區○○路332 巷與瑞昌街口附近為警
    查獲，並扣得其所有第一級毒品海洛因3 包（合計淨重0.83
    公克，合計空包裝重1.08公克，起訴書誤載為1 包）、第二
    級毒品甲基安非他命6 包（驗後毛重分別為0.9 公克、1.2
    公克、3.87公克、0.62公克、2.4 公克、0.41公克，合計毛
    重9.4 公克，起訴書誤載為5 包）；94年10月28日上午10
    時50分許，在上開「龍翔商務旅館」202 室為警查獲，並扣
    得其所有第一級毒品海洛因16包（含袋合計毛重6.65克）、
    第二級毒品甲基安非他命1 包（驗後淨重0.18公克），其所
    有供施用海洛因用塑膠杓子1 支，供施用甲基安非他命用玻
    璃吸食器1 支，及其所有預備供分裝海洛因、甲基安非他命
    施用用空夾鏈袋7 個（甲○冒潘明勝之名應訊部分，另案由
    臺灣高雄地方法院檢察署檢察官偵辦）。
二、案經高雄市政府警察局楠梓分局報告臺灣高雄地方法院檢察
    署檢察官偵查起訴，暨移送本院併案審理。
    理  由
一、程序方面─
    本件上訴人即被告甲○（以下簡稱被告）所犯係死刑、無期
    徒刑、最輕本刑為3 年以上有期徒刑以外之罪，其就被訴事
    實為有罪之陳述，經法官告知簡式審判程序之旨，並聽取公
    訴人、被告之意見後，本院認為適宜進行簡式審判程序審理
    ，合先敘明。
二、認定犯罪事實所憑證據及理由─
  (一)上開犯罪事實，有被告於94年7 月19日下午8 時45分許、10
    月28日上午10時50分許，為警查獲後所採尿液，經檢驗結果
    均呈嗎啡（為海洛因代謝物）、甲基安非他命陽性反應，有
    高雄市立凱旋醫院94年8 月1 日第00000000號、94年11月7
    日第A00000000 號濫用藥物尿液檢驗報告共2 紙在卷可憑（
    見94毒偵6330號卷第88頁，94毒偵9259號卷第11頁）；且94
    年7 月19日扣案白粉3 包、94年10月28日扣案白粉16包，均
    含有第一級毒品海洛因成分（其中3 包合計淨重0.83公克，
    空包裝重1.08公克；另16包含袋合計毛重6.65克），有法務
    部調查局94年10月7 日調科壹字第220021096 號鑑定通知書
    、高雄市政府左營分局試劑檢驗報告各1 紙在卷可按（見94
    毒偵6330號卷第103-1 頁，左營分局0000000000號卷第35頁
    ）；又94年7 月19日扣案晶體6 包、94年10月28日扣案晶體
    1 包，經送鑑驗結果，均含有甲基安非他命成分（其中6 包
    驗後毛重分別為0.9 公克、1.2 公克、3.87公克、0.62公克
    、2.4 公克、0.41公克，合計毛重9.4 公克，另1 包驗後淨
    重0.18公克），有高雄醫學大學附設中和紀念醫院第0000-0
    00號、第0000-000號、第0000-000號、第0000-000號、第00
    00-000號、第0000-000號、第0000-000號檢驗報告共7 紙在
    卷可按（見原審卷第12至17頁，本院卷第50頁）；復經被告
    於警詢、偵訊、原審、本院一再供承不諱（見左營分局0000
    000000號卷第4 、5 頁，94毒偵9259號卷第21頁，原審卷第
    22、23頁，本院卷第61、62頁）；復有被告所有供施用海洛
    因用塑膠杓子1 支，供施用甲基安非他命用玻璃吸食器1 支
    ，及預備供分裝海洛因、甲基安非他命施用用空夾鏈袋7 個
    扣案可資佐證。足認被告自白與事實相符，堪予採信。
  (二)被告前於87年、88年間均因施用毒品案件，經臺灣高雄地方
    法院裁定觀察勒戒，後均認無繼續施用毒品傾向，由臺灣高
    雄地方法院檢察署檢察官分別於87年10月1 日以87年度偵字
    第21950 號、88年6 月4 日以88年度偵字第13139 號為不起
    訴處分確定；隨即再因施用毒品案件，經臺灣高雄地方法以
    88年度毒聲字第6838號裁定令入戒治處所施以強制戒治，於
    88年9 月29日入屏東戒治所強制戒治，後於89年3 月2 日停
    止強制戒治出監，並付保護管束，於89年9 月16日保護管束
    期滿，視為強制戒治執行完畢等情，業經本院調閱臺灣高雄
    地方法院檢察署88年度毒偵字第1226號被告違反毒品危害防
    制條例案卷（見本院卷第24至30頁）明確，並有臺灣高等法
    院被告前案紀錄表在卷可按。足證被告於強治戒治執行完畢
    後，5 年內再犯本件施用第一、二級毒品罪。
三、論罪及撤銷改判之理由─
  (一)查海洛因、甲基安非他命分別係毒品危害防制條例第2 條第
    2 項第1 款、第2 款所稱之第一級、第二級毒品，被告持以
    施用，核其所為，係分別犯同條例第10條第1 項施用第一級
    毒品罪、同條第2 項施用第二級毒品罪。被告各次施用第一
    、二級毒品前持有毒品之行為，本均應各論以持有第一、二
    級毒品之罪，惟各該次持有毒品之行為均為其後施用毒品之
    行為所吸收，均不各另論持有第一、二級毒品罪。被告先後
    多次施用第一、二級毒品之犯行，均各時間緊接，犯罪構成
    要件相同，顯係各基於概括犯意反覆為之，均應依連續犯之
    規定，論以一罪。被告所犯上開2 罪，犯意各別，行為互異
    ，罪名亦殊，應予分論併罰。又公訴人雖僅就被告於94年7
    月20日下午4 時25分許前回溯24小時內某時，在不詳地點，
    分別施用第一、二級毒品之犯行提起公訴，惟被告其餘如事
    實欄所載之連續施用第一、二級毒品犯行，與提起公訴部分
    有連續犯裁判上一罪關係，為起訴效力所及，本院自得併予
    審理。又被告前於89年間因違反肅清煙毒條例案件，經臺灣
    高雄地方法院判處有期徒刑4 月確定，於90年7 月21日執行
    完畢（於翌日出監），有上開被告前案紀錄表在卷可按，其
    受有期徒刑執行完畢，5 年以內再犯本件有期徒刑以上之罪
    ，均為累犯，均依法加重其刑。
  (二)原審認被告有施用第一、二級毒品犯行，予以論罪科刑，固
    非無見。惟原審未及就被告除於94年7 月19日下午6 時許以
    外之如事實欄所示施用第一級毒品海洛因、第二級毒品甲基
    安非他命犯行（即移送本院併辦部分），一併加以審判，尚
    有未洽。被告以原審量刑太重為由，提起上訴，然原審所量
    刑度已屬法定刑之低度刑（分別為有期徒刑8 月、5 月），
    被告上訴自屬無理由；惟原判決既有上開未及併與審究違誤
    之處，自應由本院將原判決撤銷改判。
四、科刑及沒收之理由─
  (一)爰審酌被告前經多次觀察勒戒、強治戒治，仍未斷除毒癮，
    業如前述，又再度施用毒品，復未能體悟施用毒品對自己、
    家人造成之傷害及社會之負擔，惟念其犯後尚知坦承犯行，
    態度尚稱良好等一切情狀，就其施用第一、二級毒品犯行，
    各量處有期徒刑10月、6 月，並定執行刑為有期徒刑1 年2
    月。
  (二)扣案被告所有之海洛因19包（其中3 包合計淨重0.83公克，
    空包裝重1.08公克；另16包含袋合計毛重6.65克）、甲基安
    非他命7 包（其中6 包驗後合計毛重9.4 公克；另1 包驗後
    淨重0.18公克），均為毒品，均依毒品危害防制條例第18條
    第1 項前段規定宣告沒收銷燬之。又扣案被告所有供施用海
    洛因用塑膠杓子1 支，供施用甲基安非他命用玻璃吸食器1
    支，及預備供分裝海洛因、甲基安非他命施用用空夾鏈袋7
    個，均依刑法第38條第1 項第2 款宣告沒收（其中空夾鏈袋
    7 個部分，在被告所犯二罪項下均諭知沒收）。另扣案電子
    磅秤1 臺、黑色簽字筆1 枝雖均為被告所有，惟與被告本件
    犯行無涉，扣案注射針筒1 支為郭宜蓁所有（見左營分局第
    0000000000號卷第9 頁），自均不予宣告沒收，併此說明。
五、適用之法律─
  (一)刑事訴訟法第369 條第1 項前段、第364 條、第299 條第1
    項前段、第273 條之1 第1 項。
  (二)毒品危害防制條例第10條第1 項、第2 項、第18條第1 項前
    段。
  (三)刑法第11條前段、第47條、第56條、第38條第1 項第2 款、
    第51條第5 款。
本案經檢察官姜麗儒到庭執行職務。
中    華    民    國    95    年    4     月    28    日
                  刑事第七庭    審判長法  官  莊飛宗
                                      法  官  黃憲文
                                      法  官  曾逸誠
以上正本證明與原本無異。
施用第二級毒品部分不得上訴。
如不服本判決（施用第一級毒品部分），應於判決送達後10日內
向本院提出上訴書狀，其未敘述上訴理由者，並得於提起上訴後
10日內向本院補提理由書狀（均須按他造當事人之人數附繕本）
「切勿逕送上級法院」。
中    華    民    國    95    年    4     月    28    日
                                      書記官  黃富美
附錄本判決論罪科刑法條：
毒品危害防制條例第10條第1 項、第2 項：
毒品危害防制條例第10條
施用第一級毒品者，處 6 月以上 5 年以下有期徒刑。
施用第二級毒品者，處 3 年以下有期徒刑。


司法院資訊處製作；財團法人民間司法改革基金會備份。
